臺灣桃園地方法院民事裁定
111年度消債清字第130號
聲  請  人  
即  債務人  楊冠睿  
上列當事人因消費者債務清理事件聲請清算，本院裁定如下：
    主  文
清算之聲請駁回。
聲請費用由聲請人負擔。
    理  由
一、按債務人不能清償債務或有不能清償之虞者，得依本條例所
    定更生或清算程序，清理其債務，消費者債務清理條例(下
    稱消債條例)第3條定有明文。次按協商或調解成立者，債務
    人不得聲請更生或清算。但因不可歸責於己之事由，致履行
    有困難者，不在此限。消債條例第151條第7項亦有明文。
二、聲請意旨略以：聲請人即債務人因積欠債務無法清償，前經
    由消費者債務清理之協商程序與最大債權銀行台新國際商業
    銀行股份有限公司（下稱台新銀行）協商成立，惟因不可歸
    責於己之事由致毀諾，爰聲請裁定准予清算等語。
三、經查：
  ㈠聲請人曾與金融機構就無擔保債務達成協商，但無不可歸責
    於己之事由，致履行協商條件有重大困難之情形：
  ⒈聲請人因對金融機構負欠債務，曾與台新銀行成立達成協商
　　，約定清償方案為自107年7月10日為繳款首期，並分180期
　　、週年利率0％、每月清償7,878元，嗣聲請人於111年6月毀
　　諾等情，有前置協商機制協議書附卷可稽（本院卷第26頁）
　　。又聲請人於107年11月、108年2月至8月、10月及109年4
　　月間分別與聖文森商榮昇資產管理股份有限公司臺灣分公司
　　、滙誠第二資產管理股份有限公司、萬榮行銷股份有限公司
　　、磊豐國際資產管理股份有限公司、金陽信資產管理股份有
　　限公司、元大國際資產管理股份有限公司、長鑫資產管理股
　　份有限公司、良京實業股份有限公司成立協商，約定每月各
　　清償250元、2,350元、3,000元、1,800元、3,990元、1,000
　　元、1,600元、1,150元，亦有同意書、分期清償切結書、分
　　期清償協議書、債務清償協議書、分期約定書在卷可憑（本
　　院卷第28-38頁），則聲請人每月應還款之金額共計為2萬3,
　　018元（計算式：7,878元＋250元＋2,350元＋3,000元＋1,8
　　00元＋3,990元＋1,000元＋1,600元＋1,150元＝2萬3,018元
　　）。是以，本院自應審究聲請人向本院聲請清算，是否有符
　　合消債條例第151條第7項但書所定因不可歸責於己之事由，
　　致履行有困難之情形。
　⒉按所謂「不可歸責於己之事由」，係指金融機構所定之協商
    條件過苛，致債務人於清償協商金額後，即無法維持其基本
    生活，或債務人於履行協商條件期間，因非自願性失業、工
    作能力減損、減薪或其他非於協商成立時所能預期之事由，
    而致收入減少，或因扶養人數增加、債務人或其家人傷病或
    其他非於協商成立時所能預期之事由，而致支出增加等情事
    ；所謂「致履行有困難者」，係指以債務人之收入扣除自己
    及依法應受其扶養者所必要生活費用之數額後，仍不足以清
    償協商條件所定之數額，始足當之，以衡平債權人及債務人
    間之權益，並符合憲法第15條所定保障人民生存權之意旨。
　　本件聲請人於成立債務協商當時即107年間任職大富豪鐵板
    燒有限公司擔任經理每月收入為5萬元，目前任職於神話歌
    唱視聽中心，每月薪資約2萬9,000元，雖提出大富豪鐵板燒
    餐廳名片、切結書及薪資袋為憑（本院卷第43、63頁）。惟
    依聲請人於本院訊問時所稱：伊從事兼差性質之工作，所提
    出之薪資袋是領現金，另有從事摩根生醫之經銷商，有抽成
    之收入等語（本院卷第155頁），復觀諸聲請人提出之中國
    信託銀行存款交易明細內容，該帳戶於111年1月至6月期間
    有如附表所示之存入紀錄（本院卷第113-119頁），扣除聲
    請人所稱存入原因為「朋友還錢」、「父親看護補助」、「
    代友購物」、「刷卡退款」部分之款項後（本院卷第147-15
    0頁），聲請人111年1月至6月於上開帳戶之收入分別為15萬
    8,885元、1萬2,000元、4萬4,970元、2萬4,500元、3萬640
    元、1萬8,800元，加計聲請人該期間之薪資袋現金收入17萬
    1,205元（計算式：2萬5,100元＋2萬6,400元＋3萬50元＋2萬9,
    800元＋3萬元＋2萬9,855元＝17萬1,205元，本院卷第63頁）後
    ，聲請人於111年1月至6月之平均收入為7萬6,833元【計算
    式：（15萬8,885元＋1萬2,000元＋4萬4,970元＋2萬4,500元＋3
    萬640元＋1萬8,800元＋17萬1,205元）÷6＝7萬6,833元，元以
    下四捨五入】。至聲請人雖稱上開帳戶存入原因為「客人回
    帳」，惟未提出相關事證供本院審酌，難以採信。準此，本
    院認聲請人於111年6月間毀諾當時每月薪資應以7萬6,833元
    為計算基礎。
　⒊按債務人必要生活費用，以最近一年衛生福利部或直轄市政
    府所公告當地區每人每月最低生活費1.2倍定之。受扶養者
    之必要生活費用，準用第1 項規定計算基準數額，並依債務
    人依法應負擔扶養義務之比例認定之。前二項情形，債務人
    釋明更生期間無須負擔必要生活費用一部或全部者，於該範
    圍內，不受最低數額限制；債務人證明確有必要支出者，不
    受最高數額及應負擔比例之限制，此為消債條例第64條之2
    所明定。是查，聲請人主張其前置協商時每月生活必要費用
    為1萬7,600元（含膳食費9,000元、租金支出5,000元、交通
    費1,500元、勞健保費用600元、日常生活用品費用1,500元
    ，本院卷第44頁），衡諸衛生福利部所公布111年度之平均
    每人每月生活之最低生活費1萬5,281元之1.2倍為1萬8,337
    元。聲請人每月個人生活必要支出費用為1萬7,600元，並未
    逾衛生福利部所公布桃園市每月最低生活費用，且所列之項
    目及費用均屬合理，堪可採認，是應認聲請人每月必要支出
    費用為1萬7,600元計算。又其父親扶養費部分，依聲請人所
    提出之其父親全國財產稅總歸戶財產查詢清單及109年度、1
    10年度綜合所得稅各類所得資料清單及全國財產稅總歸戶財
    產查詢清單（本院卷第123-125頁）顯示，聲請人父親雖無
    財產及所得收入，惟其名下存摺尚有數十萬元之存款（本院
    卷第126-131頁），可見有相當資力，且每月領有政府補助2
    萬6,000元（本院卷第23頁），聲請人復未提出其他證據證
    明其父親有不能維持生活須他人扶養之必要，故此扶養費5,
    000元部分，應予剔除，是聲請人每月必要支出費用為1萬7,
    600元　
　⒋綜上，聲請人於毀諾時每月平均收入為7萬6,833元，扣除每
    月個人必要生活費用，每月尚餘5萬9,233元（計算式：7萬6
    ,833元－1萬7,600元＝5萬9,233元)，顯足以負擔上開所成立
    之每月每期清償2萬3,018元之協商方案。此外，聲請人復未
    提出其他證據證明其每月之收支與協商前狀況有何巨變，致
    履行原債務清償方案有困難，是債務人主張其毀諾有「因不
    可歸責於己之事由，致履行顯有重大困難」之情事，即乏依
    據，為不可採。
　㈡況據聲請人所提出之財團法人金融聯合徵信中心查詢當事人
    綜合信用報告回覆書所示，聲請人之債務總額為251萬9,832
    元（本院卷第69、70頁），則聲請人以上開每月餘款欲全數
    清償該債務僅需約3.54年（計算式：251萬9,832元÷5萬9,23
    3元÷12≒3.54）。而本院審諸聲請人為63年生，現年48歲（
    本院卷第62頁），距勞工強制退休年齡（65歲）尚約17年，
    聲請人尚可逐期清償債務，尚難認以聲請人目前之清償能力
    ，顯無法清償聲請人前揭所負欠之債務總額。是以，本件縱
    認聲請人之毀諾係非可歸責於己之事由，客觀上亦難認聲請
    人有不能清償債務或有不能清償之虞之情事存在，核與消債
    條例第3條所定要件即有不符，揆諸首揭法律規定，聲請人
    本件清算之聲請，屬無理由，應駁回其清算之聲請。　
四、爰裁定如主文。
中　　華　　民　　國　　111 　年　　12　　月　　15　　日
                  民事第一庭    法  官　李麗珍
正本係照原本作成。
如不服本裁定應於送達後10日內向本院提出抗告狀，並應繳納抗
告費新台幣1000元。　　　　　　　
中　　華　　民　　國　　111 　年　　12　　月　　15　　日
                                書記官  謝伊婕

　　　附表：
編號 日期 金額 聲請人就該款項之說明 1 111年1月2日 10,985元 薪資存入（轉帳）  111年1月6日 25,000元 薪資存入（存款機）  111年1月7日 27,000元 客人回帳  111年1月8日 5,000元 朋友（李星漩）還錢  111年1月17日 13,500元 父親看護補助   19,000元 薪資存入（存款機）   4,400元 代班所得  111年1月19日 3,000元 朋友（李星璇）還錢  111年1月23日 5,500元 薪資存入（存款機）   12,000元 客人回帳  111年1月24日 13,700元 客人回帳  111年1月25日 14,000元 客人回帳   15,800元 客人回帳   11,500元 客人回帳 2 111年2月1日 5,000元 薪資存入（存款機）   14,985元 代友（李星璇）購物  111年2月4日 7,985元 代友（賴煜興）購物  111年2月7日 1,000元 朋友（李星璇）還錢  111年2月9日 5,000元 薪資存入（存款機）  111年2月11日 1,000元 朋友（李星璇）還錢  111年2月14日 2,000元 代友（李星璇）購物  111年2月15日 4,285元 刷卡退款   17,000元 朋友（李星璇）還錢  111年2月22日 5,000元 朋友（李星璇）還錢   2,000元 代班所得 3 111年3月1日 4,720元 刷卡退款   44,000元 代友（李星璇）購物  111年3月3日 2,500元 代班所得  111年3月5日 8,985元 薪資存入（轉帳）  111年3月15日 7,485元 薪資存入（轉帳）  111年3月19日 9,000元 代臻愛神話店長購物  111年3月21日 11,000元 薪資存入（存款機）  111年3月24日 15,000元 客人回帳  111年3月25日 8,085元 代臻愛神話店長購物  111年3月27日 27,000元 代臻愛神話店長購物 4 111年4月2日 9,000元 薪資存入（存款機）  111年4月4日 7,500元 薪資存入（存款機）  111年4月14日 12,000元 代臻愛神話店長購物  111年4月16日 5,000元 朋友（名流會館阿謙）還錢  111年4月20日 3,000元 代友（李星璇）購物  111年4月21日 2,000元 代友（李星璇）購物  111年4月24日 8,000元 薪資存入（存款機） 5 111年5月7日 7,800元 薪資存入（存款機）  111年5月18日 10,000元 薪資存入（轉帳）  111年5月22日 2,200元 薪資存入（存款機）  111年5月23日 10,640元 客人回帳 6 111年6月2日 18,000元 代臻愛神話店長購物  111年6月9日 8,800元 薪資存入（存款機）  111年6月28日 10,000元 薪資存入（存款機）   5,000元 代友（李星璇）轉帳